【裁判字號】    98,審重訴,166
【裁判日期】    980325
【裁判案由】    清償借款
【裁判全文】
臺灣臺北地方法院民事判決           98年度審重訴字第166號
原      告    彰化商業銀行股份有限公司
法定代理人    乙○○
訴訟代理人    丙○○
被      告    金豐泰實業有限公司
兼法定代理人  甲○○
被      告    戊○○
              丁○○
上列當事人間清償借款事件，本院於中華民國98年3月18日言詞
辯論終結，判決如下：
    主  文
被告金豐泰實業有限公司、甲○○、戊○○應連帶給付原告新台
幣柒佰零捌萬陸仟肆佰元，及如附表一所示之利息違約金。
被告金豐泰實業有限公司、甲○○、丁○○應連帶給付原告新台
幣捌拾陸萬元，及如附表二所示之利息違約金。
訴訟費用新台幣柒萬玖仟柒佰零伍元由被告連帶負擔。
    事實及理由
甲、程序部分
一、被告4人經合法通知，未於言詞辯論期日到場，核無民事訴
    訟法第386條所列各款事由，應依原告之聲請，由其一造辯
    論而為判決。
二、按當事人得以合意定第一審管轄法院，但以關於由一定法律
    關係而生之訴訟者為限，民事訴訟法第24條第1項定有明文
    。查，兩造約定以本院為第一審管轄法院，有保證書第5條
    可憑，故本院自有管轄權，合先敘明。
乙、實體部分
一、原告主張：被告金豐泰實業有限公司（下稱金豐泰公司）於
    民國93年7月8日邀同被告甲○○、戊○○為連帶保證人，並
    簽立保證書，約定金豐泰公司向伊之借款於新台幣（下同）
    2,000萬元限額內負連帶清償責任；又於97年11月14日邀同
    甲○○、丁○○為連帶保證人，並簽立保證書，約定金豐泰
    公司向伊之借款於3,000萬元限額內負連帶清償責任，嗣金
    豐泰公司於94年7月11日邀同甲○○及戊○○為連帶保證人
    ，向伊借款500萬元，借款期間自94年7月11日起至99年7月
    11日止，並約定按伊公告之基準利率加年息1％機動計算之
    利息，及如未按期償還本金或利息時，逾期在6個月以內者
    ，按上開利率10％；逾期超過6個月者，按上開利率20％計
    算之違約金。金豐泰公司復於97年11月28日邀同甲○○及戊○○為連帶保證人，向伊借款300萬元，並約定按伊訂立之
    基準利率加年息3.5％機動計算之利息，及如未按期償還本
    金或利息時，逾期在6個月以內者，按上開利率10％；逾期
    超過6個月者，按上開利率20％計算之違約金。金豐泰公司
    復於98年7月15日邀同甲○○及戊○○為連帶保證人，向伊
    借款400萬元，並約定按伊訂立之基準利率加年息3.5％機動
    計算之利息，及如未按期償還本金或利息時，逾期在6個月
    以內者，按上開利率10％；逾期超過6個月者，按上開利率
    20％計算之違約金。金豐泰公司復於98年4月23日邀同甲○○及丁○○為連帶保證人，向伊借款86萬元，並約定按伊訂
    立之基準利率加年息3.5％機動計算之利息，及如未按期償
    還本金或利息時，逾期在6個月以內者，按上開利率10％；
    逾期超過6個月者，按上開利率20％計算之違約金。詎料，
    金豐泰公司未依約繳款，依約喪失期限利益，尚餘如主文第
    1、2項所示之本金、如附表所示之利息及違約金未清償，而
    甲○○、戊○○、丁○○分別為連帶保證人，自應負連帶清
    償責任。爰依消費借貸、連帶保證法律關係請求被告連帶清
    償，並聲明：如主文所示。另提出保證書、借據及本票（以
    上皆影本）等件為證。
二、被告4人未於言詞辯論期日到場，亦未提出書狀作何聲明或
    陳述。
三、得心證之理由
（一）按當事人對於他造主張之事實，於言詞辯論時不爭執者，
      視同自認。但因他項陳述可認為爭執者，不在此限。當事
      人對於他造主張之事實，已於相當時期受合法之通知，而
      於言詞辯論期日不到場，亦未提出準備書狀爭執者，準用
      第1項之規定。但不到場之當事人係依公示送達通知者，
      不在此限。民事訴訟法第280條第1、3項分別有明定。本
      件原告主張：金豐泰公司向伊借款，然未依約繳款，而使
      全部債務視為到期，尚餘如主文第1、2項所示之本金、如
      附表所示之利息及違約金尚未清償，已據其提出如上開所
      載之證物為憑，核屬相符。又被告非經公示送達已收受開
      庭通知及起訴狀繕本，未於言詞辯論到場陳述意見或提出
      書狀爭執，依上開規定視同自認，則原告之主張，自堪信
      為真實。
（二）按消費借貸之借用人應於約定期限內，返還與借用物種類
      品質、數量相同之物，民法第478條前段定有明文；發票
      人承兌人背書人及其他票據債務人，對於執票人連帶負責
      ，票據法第96條第1項、第144條亦定有明文。又所謂連帶
      保證，係指保證人與主債務人就債務之履行，對於債權人
      各負全部給付之責任者而言，是連帶保證債務之債權人得
      同時或先後向保證人為全部給付之請求（最高法院45年台
      上字第1426號判例、77年台上字第1772號判決參照）。再
      按遲延之債務，以支付金錢為標的者，債權人得請求依法
      定利率計算之遲延利息。但約定利率較高者，仍從其約定
      利率；當事人得約定債務人於債務不履行時，應支付違約
      金，民法第233條第1項、第250條第1項分別定有明文。金
      豐泰公司向原告借款未依約清償，經全部視為到期，尚積
      欠如主文第1、2項所示之本金、如附表所示之利息及違約
      金迄未清償，而甲○○、戊○○、丁○○分別為連帶保證
      人，自應負連帶清償責任，已如上述，揆上開說明及規定
      ，被告自應分別就其所負債務負連帶清償責任。
（三）綜上，原告依消費借貸、連帶保證法律關係請求被告連帶
      給付如主文第1、2項所示之本金、如附表所示之利息及違
      約金為有理由，應予准許。
四、本件訴訟費用，確定如主文第3項所示之金額。
五、訴訟費用負擔之依據：民事訴訟法第85條第2項。
中    華    民    國    98    年    3    月    25    日
                  民事第六庭    法  官  黃柄縉
附表一
┌─┬───────┬─────┬─────┬───┬───────┬───────────┐
│編│ 原貸放金額   │ 借款期間 │ 請求償還 │利率  │ 利息起迄期間 │          違約金      │
│號│              │          │   本金   │      │              │                      │
├─┼───────┼─────┼─────┼───┼───────┼───────────┤
│  │              │94年7月11 │          │      │              │逾期在六個月以內者，按│
│1 │  5,000,000   │日至99年7 │1,583,337 │5.64％│自97年12月11日│前開利率10％、逾期超過│
│  │              │月11日    │          │      │起至清償日止  │六個月者，按上開利率20│
│  │              │          │          │      │              │％加付違約金          │
├─┼───────┼─────┼─────┼───┼───────┼───────────┤
│  │              │97年7月02 │          │      │              │逾期在六個月以內者，按│
│2 │  3,000,000   │日至97年11│1,503,063 │8.14％│自98年1月08日 │前開利率10％、逾期超過│
│  │              │月28日    │          │      │起至清償日止  │六個月者，按上開利率20│
│  │              │          │          │      │              │％加付違約金          │
├─┼───────┼─────┼─────┼───┼───────┼───────────┤
│  │              │97年7月15 │          │      │              │逾期在六個月以內者，按│
│3 │  4,000,000   │日至98年7 │4,000,000 │7.69％│自97年12月24日│上開利率10％、逾期超過│
│  │              │15日      │          │      │起至清償日止  │六個月者，按上開利率20│
│  │              │          │          │      │              │％加付違約金          │
└─┴───────┴─────┴─────┴───┴───────┴───────────┘
附表二
┌─┬───────┬─────┬─────┬───┬───────┬─────────────┐
│編│ 原貸放金額   │ 借款期間 │ 請求償還 │利率  │ 利息起迄期間 │          違約金          │
│號│              │          │   本金   │      │              │                          │
├─┼───────┼─────┼─────┼───┼───────┼─────────────┤
│  │              │97年11月25│          │      │              │逾期在六個月以內者，按前開│
│1 │  860,000     │日至98年04│  860,000 │7.69％│自97年12月25日│利率10％；逾期超過六個月者│
│  │              │月23日    │          │      │起至清償日止  │，按上開利率20％計算之違約│
│  │              │          │          │      │              │金                        │
└─┴───────┴─────┴─────┴───┴───────┴─────────────┘
以上正本係照原本作成
如對本判決上訴，須於判決送達後20日內向本院提出上訴狀
中    華    民    國    98    年    3    月    25     日
                                書記官  蔡凱如


司法院資訊處製作；財團法人民間司法改革基金會備份。
